臺灣嘉義地方法院民事判決
111年度嘉簡字第874號
原      告  劉永欽  
            劉榮偉  

被      告  蕭明城  
            張水茂  
上列當事人間請求債務不履行損害賠償事件，本院於民國111年1
1月4日言詞辯論終結，判決如下：
    主  文
被告張水茂應給付原告新臺幣1,258元。
被告蕭明城應給付原告新臺幣2,564元。
原告其餘之訴均駁回。
訴訟費用由被告張水茂負擔百分之一、被告蕭明城負擔百分之一
，餘由原告負擔。
本判決第1項、第2項得假執行。但被告張水茂如以新臺幣1,258
元預供擔保及被告蕭明城如以新臺幣2,564元預供擔保，各得免
為假執行。
    事實及理由
一、按訴狀送達後，原告不得將原訴變更或追加他訴，但請求之
    基礎事實同一、不甚礙被告之防禦及訴訟之終結者，不在此
    限，民事訴訟法第255條第1項第2、7款定有明文。查原告起
    訴時原聲明：(一)被告張水茂應給付原告新臺幣(下同)172,
    000元，暨自本訴狀繕本送達翌日起至清償日止，按年息百
    分之5計算之利息。(二)被告蕭明城應給付原告153,000元，
    暨自本訴狀繕本送達翌日起至清償日止，按年息百分之5計
    算之利息。嗣於111年11月4日言詞辯論期日當庭變更訴之聲
    明為(一)被告張水茂應給付原告199,000元，其中172,000元
    暨自本訴狀繕本送達翌日起至清償日止，按年息百分之5計
    算之利息。(二)被告蕭明城應給付原告189,000元，其中153
    ,000元，暨自本訴狀繕本送達翌日起至清償日止，按年息百
    分之5計算之利息。核其上開訴之追加，均係本於同一土地
    租賃契約所生損害之回復原狀請求權及所失利益之出租利益
    ，請求基礎事實同一，且不甚礙於被告之防禦與終結，依前
    揭規定，應予准許。
二、原告二人主張：
(一)原告二人之父劉盛章於101年10月31日將其所有坐落於嘉義
    縣○○鄉○○段000○00000號土地(下稱系爭469、469-8地號土地
    )出租於被告張水茂，做為種植鳳梨使用，租期從101年10月
    31日至106年10月30日止。又租期屆至時，劉盛章與被告張
    水茂又於原租賃契約書以附加條款之方式續約，將租期延長
    至110年10月30日。
(二)另劉盛章於107年間將其所有坐落於嘉義縣○○鄉○○○段00000
    地號及向國有財產署承租之獅子頭段203-49地號土地(下稱
    系爭279-1、203-49地號土地)出租於被告蕭明城種植鳳梨使
    用，租期自107年農曆8月15日至108年農曆8月15日止。租期
    屆期再換約，第二年之租約至109年農曆8月15日止。而劉盛
    章109年5月間死亡，系爭土地由原告二人繼承(獅子頭段203
    -49號土地，亦改由原告二人向國有財產署承租，故原告劉
    永欽於109年10月2日代理原告劉榮偉將原告二人繼承而共有
    之嘉義縣○○鄉○○○段00000○000000地號土地繼續出租於被告
    種植鳳梨使用，租賃期間自109年農曆8月15日(即國曆109年
    10月1日)至110年農曆8月14日(即國曆110年9月20日)，租期
    屆至後原告劉永欽又與蕭明城於110年9月21日簽訂續約，約
    定將租期延長至110年10月19日止。
(三)原告於租約到期前發現上列4筆地號土地上留有細碎枝黑色
    塑膠布，數量多到數不清，以造成土地之汙染。而經了解後
    發現被告二人於種植鳳梨時，為防雜草，而於土地上鋪設黑
    色塑膠布，等該期鳳梨收成後，欲栽種下期鳳梨前，未先將
    原本鋪設於系爭土地上之黑色塑膠布移除，逕以耕耘機直接
    耘土，致黑色塑膠布被絞碎混入土地內，經原告發函改善，
    尚未改善，然上開土地經環保署認改善完成，原告無法接受
    ，認為環境汙染的改善與回復原狀係屬二事。而依租賃契約
    第四條規定「租賃期限滿，乙方應將土地地上物清除後無條
    件將土地歸還甲方」，而依契約條款及民法第227條，認因
    可歸責於債務人之事由，致為不完全給付，而請求回復原狀
    之損害賠償，系爭469、469-8地號土地必須花費172,000元
    及系爭279-1、203-49地號土地花費153,000元，及至回復原
    狀前之可出租使用之租金損失，各約3年，依原租賃契約租
    金計算，系爭469、469-8地號土地之租金3年共為27,000元
    ；系爭279-1、203-49地號土地之租金3年共為36,000元。
(四)並聲明：被告張水茂應給付原告199,000元，其中172,000元
    自本訴狀繕本送達翌日起至清償日止，按年息百分之5計算
    之利息。被告蕭明城應給付原告189,000元，其中153,000元
    ，自本訴狀繕本送達翌日起至清償日止，按年息百分之5計
    算之利息。　　　　
三、被告二人則以：
(一)被告張水茂向原告之父承租系爭469、469-8地號土地；被告
    蕭明城承租系爭279-1、203-49地號土地種植鳳梨。劉盛章
    亡故後由原告二人繼承並繼續出租給被告二人。
(二)被告張水茂於租約到期後，即將種植鳳梨覆蓋土地用之塑膠
    布先行移除後，再將土地剷平回復原狀並經嘉義縣環保局於
    110年12月20日現場複查已改善完成，原告提起訴願，亦遭
    嘉義縣政府以111年4月26日府刑法訴字第1110076318號訴願
    決定書訴願不受理，系爭469、469-8地號土地既經整地完畢
    經環保單位確認，並無不完全給付之情事。
(三)被告蕭明城承租系爭279-1、203-49地號土地，於租期屆滿
    後，應原告之要求將土地以翻土機整理，當時有部分塑膠布
    一起以翻土機整地，以致於有塑膠布碎片混於土中，經原告
    向環保局檢舉後，被告即僱工清除，經該局於111年1月5日
    會同兩造複查，確認已改善完成，並無不完全給付之情事。
(四)被告二人於租期屆至時，已經將土地返還給原告二人，至於
    其不耕作或出租，與被告二人無關。
(五)並聲明：原告之訴駁回。如受不利判決願供擔保免為假執行
    。　　　　　　
四、本院得心證之理由：
(一)原告二人主張其等父親劉盛章將系爭469、469-8地號土地出
    租於被告張水茂，租期至110年10月30日，由原告二人繼承
    租賃關係及系爭279-1、203-49地號土地，由原告二人繼承
    及承租後繼續出租於被告蕭明城租期至110年10月19日止，
    業據原告二人提出土地租賃契約書、系爭279-1地號、203-4
    9地號、469地號、469-13地號土地登記第一類謄本、國有土
    地(農作)租賃契約書暨地籍圖謄本可佐(見本院卷第15頁至
    第50頁)，且為被告二人所不知爭執，堪信為真。
(二)按原告對於自己主張之事實已盡證明之責後，被告對其主張
    ，如抗辯其不實並提出反對之主張者，則被告對其反對之主
    張，亦應負證明之責，此為舉證責任分擔之原則。各當事人
    就其所主張有利於己之事實，均應負舉證之責，故一方已有
    適當之證明者，相對人欲否認其主張，即不得不更舉反證。
    經查：
 1、自系爭469、469-8地號土地、系爭279-1、203-49地號租賃
    契約觀之(見本院卷第18頁、第21頁)，其中第六條規定租賃
    其屆滿，除甲方(即原告)同意繼續出租外，應即日按原狀遷
    空交還甲方、第四條規定租賃期滿，乙方(即被告蕭明城)將
    土地地上物清除後以無條件歸還土地於甲方。可知被告張水
    茂負有於租賃期屆至時恢復原狀返還系爭469、469-8地號土
    地；被告蕭明城負有於租賃期屆至時恢復原狀返還系爭279-
    1、203-49地號土地之契約義務。而今原告二人既主張被告
    張水茂及被告蕭明城未依原狀返還土地，是自應就系爭469
    、469-8地號土地、系爭279-1、203-49地號之原狀負舉證責
    任。
 2、而原告二人業已提出存證信函二紙(見本院卷第51頁至第54
    頁)，且被告二人亦於上開書狀中陳稱確有系爭469、469-8
    地號土地、系爭279-1、203-49地號遭檢舉而經環保局稽查
    之情，並經本院依被告聲請函調系爭469、469-8地號土地、
    系爭279-1、203-49地號之稽查紀錄。其中就系爭279-1、20
    3-49地號部分，嘉義縣環境保護局於110年10月12日及租賃
    期屆至前之110年11月24日之稽查紀錄，均認為現場之塑膠
    布尚未清除完成；系爭469、469-8地號土地於租期屆至後之
    110年10月29日稽查，現場有黑色布摻雜其中等節，此有嘉
    義縣環境保護局111年9月30日嘉環稽字第1110031253號函暨
    稽查記錄在卷可佐(見本院卷第169頁至第194頁)，足證被告
    二人於租期屆至時系爭469、469-8地號土地、系爭279-1、2
    03-49地號尚未恢復原狀，應可認定。
 3、然系爭469、468-8地號土地及系爭279-1、203-49地號，分
    別於110年12月20日及111年1月5日改善完成等情，此有嘉義
    縣環境保護局111年9月12日嘉環稽字第1110029663號函、11
    1年1月10日嘉環稽字第1110000366號函(見本院卷第123頁至
    第126頁)及上開嘉義縣環境保護局111年9月30日函暨稽查紀
    錄可憑。另自上開嘉義縣環保局111年9月30日函暨稽查紀錄
    觀之，嘉義縣環保局已敘明是依現場狀況、清除過程、清除
    前後對比、對環境所生之影響，並訪問當地村長、農民及經
    驗法則，綜合判斷而來，且稽查紀錄所檢附之現場改善照片
    亦與稽查紀錄之文字記載相符，應屬可信，是被告二人就系
    爭469、469-8地號土地及系爭279-1、203-49地號，分別於1
    10年12月20日及111年1月5日已恢復原狀，已為舉證。
 4、至原告又主張環境污染之標準與恢復原狀係屬二事，然原告
    無法提出其父親出租系爭469、469-8地號土地及系爭279-1
    、203-49地號與被告二人時之土地狀態(見本院卷第224頁)
    自應認舉證不足，是原告二人雖提出系爭469、469-8地號土
    地及系爭279-1、203-49地號回復原狀之估價單(見本院卷第
    61頁至第63頁)，然因無法證明被告二人未將系爭469、469-
    8地號土地及系爭279-1、203-49地號土地回復原狀，故此部
    分主張為無理由。　　
(三)又系爭469、469-8地號土地及系爭279-1、203-49地號，於1
    10年12月20日及111年1月5日已恢復原狀，業如上述。是原
    告二人就系爭469、469-8地號土地及系爭279-1、203-49地
    號自租賃期間屆至回復原狀之期間，確實受有無法出租或使
    用系爭469、469-8地號土地及系爭279-1、203-49地號之利
    益應符常情。是系爭469、469-8地號依租約每年9,000元計
    算，無法出租或使用之期間為110年10月30日至110年12日20
    日，損害為1,258元(計算式：9,000元*(1+30+20)/365=1,25
    8元，元以下四捨五入)；系爭爭279-1、203-49地號依租約
    每年12,000元計算，無法出租或使用之期間為110年10月19
    日至111年1日5日，損害為2,564元(計算式：12,000元*(12+
    31+31+5)/365=2,564元，元以下四捨五入)，是原告二人主
    張被告張水茂應給付原告二人租金損失1,258元及被告蕭明
    城應給付原告二人租金損失2,564元為有理由。　　
五、綜上所述，原告二人依債務不履行之法律關係，請求被告張
    水茂應給付原告二人1,258元及被告蕭明城應給付原告二人
    租金損失2,564元為有理由，逾此範圍(即回復原狀之費用及
    其餘租金)之請求，為無理由，應予駁回。
六、本件訴訟事證已臻明確，兩造其餘攻擊防禦方法及所提證據
    ，經審酌後認與本件判決結果不生影響，爰不再逐一論述，
    併此敘明。
七、本判決原告勝訴部分係就民事訴訟法第427條訴訟適用簡易
    程序所為被告敗訴之判決，依同法第389條第1項第3款規定
    ，均應依職權宣告假執行。並依同法第392條第2項之規定，
    職權宣告被告得預供擔保免為假執行。　
八、訴訟費用之負擔：民事訴訟法第79條。
中　　華　　民　　國　　111 　年　　11　　月　　29　　日
                  臺灣嘉義地方法院嘉義簡易庭
                                  法　官　謝其達
以上正本係照原本作成。
如對本判決上訴，須於判決送達後20日內向本庭（嘉義市文化路
308之1號）提出上訴狀（均須按他造當事人之人數附繕本）。如
委任律師提起上訴者，應一併繳納上訴審裁判費。
中　　華　　民　　國　　111 　年　　11　　月　　29　　日
                                  書記官  李珈慧